臺灣臺北地方法院刑事判決　　　　　　　 99年度易字第432號
公　訴　人　臺灣臺北地方法院檢察署檢察官
被　　　告　黃耀真
選任辯護人　張家豪律師
　　　　　　許文哲律師
上列被告因偽造文書案件，經檢察官提起公訴（九十八年度偵字
第二○八八七號），本院判決如下：
    主    文
黃耀真無罪。
    理    由
一、公訴意旨略以：被告黃耀真係瑞普實業有限公司（下稱瑞普
    公司，址設臺北市中山區○○○路○段一○三號一樓）、蒂
    蒂司服飾有限公司（下稱蒂蒂司公司，址設臺北市中山區○
    ○○路○段五四號一樓）負責人，為從事業務之人，替公司
    員工投保勞工保險與全民健康保險則為其附隨業務。其明知
    僱用勞工應依勞工保險條例第十一條之規定，於其所屬勞工
    到職之日列表通知保險人，且依同條例第十四條及其施行細
    則第三十二條規定勞工投保薪資應按其全月薪資總額，以勞
    動基準法第二條第三款規定之工資為準，即勞工因工作而獲
    得之報酬；包括工資、薪金及按計時、計日、計月、計件以
    現金或實物等方式給付之獎金、津貼及其他任何名義之經常
    性給與均屬之；再依「勞工保險投保薪資分級表」規定金額
    確實填報。詎被告為逃避繳納勞、健保雇主分擔之費用，明
    知如附表一至四所列員工即告訴人林心玲、蔡依婷、紀沛名
    、張華蓓等員工每人所領取之月薪資總額（包括基本薪、獎
    金、津貼及其他任何名義之經常性給與）均在新臺幣（下同
    ）二萬元以上，竟基於行使業務登載不實文書之犯意，自如
    附表一至四所示日期起，虛列渠等薪資為如附表一至四所示
    之金額，而將如附表一至四所示之員工勞工保險投保狀況之
    不實事項，登載於其業務上製作之勞工保險投保薪資調整表
    、全民健康保險投保金額調整表等文書上，持向勞工保險局
    （下稱勞保局）提出投保申請而加以行使，以減少勞保費用
    之支出，足生損害於告訴人林心玲、蔡依婷、紀沛名、張華
    蓓及勞保局對保險管理、投保薪資額申報之正確性，因認被
    告涉犯刑法第二百十六條、第二百十五條之行使業務登載不
    實文書罪嫌云云。
二、按犯罪事實應依證據認定之，無證據不得認定犯罪事實；不
    能證明被告犯罪或其行為不罰者，應諭知無罪之判決，刑事
    訴訟法第一百五十四條第二項、第三百零一條第一項分別定
    有明文。次按事實之認定，應憑證據，如未能發現相當證據
    ，或證據不足以證明，自不能以推測或擬制之方法，以為裁
    判之基礎；又認定犯罪事實所憑之證據，雖不以直接證據為
    限，間接證據亦包括在內，然而無論直接或間接證據，其為
    訴訟上之證明，須於通常一般之人不致有所懷疑，而得確信
    其為真實之程度者，始得據為有罪之認定；再認定不利於被
    告之事實，須依積極證據，苟積極證據不足為不利於被告事
    實之認定時，即應為有利於被告之認定，更不必有何有利之
    證據，最高法院四十年臺上字第八六號、七十六年臺上字第
    四九八六號及三十年上字第八一六號分別著有判例意旨可資
    參照。又按告訴人之告訴，係以使被告受刑事訴追為目的，
    是其陳述是否與事實相符，仍應調查其他證據以資審認；又
    被害人之陳述如無瑕疵，且就其他方面調查又與事實相符，
    固足採為科刑之基礎，倘其陳述尚有瑕疵，而在未究明前，
    遽採為論罪科刑之根據，即難認為適法，最高法院五十二年
    臺上字第一三○○號、六十一年臺上字第三○九九號著有判
    例意旨可資參照。況刑事訴訟法第一百六十一條第一項亦規
    定，檢察官就被告犯罪事實，應負舉證責任，並指出證明之
    方法，是檢察官對於起訴之犯罪事實，應負提出證據及說服
    之實質舉證責任，倘其所提出之證據，不足為被告有罪之積
    極證明，或其指出證明之方法，無從說服法院以形成被告有
    罪之心證，基於無罪推定之原則，自應為被告無罪判決之諭
    知，最高法院九十二年度臺上字第一二八號著有判例意旨可
    資參照。
三、公訴人認被告涉犯刑法第二百十六條、第二百十五條之行使
    業務登載不實文書罪嫌，無非係以被告之供述、告訴人林心
    玲、蔡依婷、紀沛名、張華蓓之指訴、告訴人林心玲、蔡依
    婷、紀沛名等之薪資所得一覽表、勞工保險局九十八年十二
    月二十八日以保承資字第○九八一○四九八四二○號函送告
    訴人林心玲、蔡依婷、紀沛名、張華蓓之被保險人投保資料
    表、勞工保險投保薪資調整表、全民健康保險投保金額調整
    表及勞工保險投保薪資分級表等件為其論據。訊之被告固不
    否認其係瑞普公司、蒂蒂司公司負責人，附表一至四所列員
    工即告訴人林心玲、蔡依婷、紀沛名、張華蓓等員工每人所
    領取之月薪資總額（包括基本薪、獎金、津貼及其他任何名
    義之經常性給與）均在二萬元以上等事實，惟被告堅詞否認
    有何行使業務登載不實文書犯行，辯稱：因為伊都待在大陸
    ，沒有管臺灣的事情，都是伊太太處理公司事情的，伊真的
    都不知道等語。
四、證據能力部分：
（一）查本案被告所為不利於己之陳述，並無出於強暴、脅迫、
      利誘、詐欺、疲勞訊問、違法羈押或其他不正之方法，亦
      非違反法定障礙事由經過期間不得訊問或告知義務之規定
      而為，依刑事訴訟法第一百五十六條第一項、第一百五十
      八條之二規定，應認其有證據能力。
（二）按被告以外之人於偵查中向檢察官所為之陳述，除顯有不
      可信之情況者外，得為證據，刑事訴訟法第一百五十九條
      之一第二項定有明文。查，告訴人蔡依婷、紀沛名、張華
      蓓、證人陳冠宇、楊慈韻、莊儀莉、羅啟祥於九十八年六
      月三十日、七月十三日偵查中分別以證人身分具結向檢察
      官所為之證述，均查無何顯不可信之情況，依刑事訴訟法
      第一百五十九條之一第二項規定，均得為證據。
（三）次按被告以外之人於審判外之言詞或書面陳述，除法律有
      規定者外，不得作為證據。被告以外之人於審判外之陳述
      ，雖不符前四條之規定，而經當事人於審判程序同意做為
      證據，法院審酌該言詞陳述或書面陳述作成時之情況，認
      為適當者，亦得為證據。當事人、代理人或辯護人於法院
      調查證據時，知有刑事訴訟法第一百五十九條第一項不得
      為證據之情形，而未於言詞辯論終結前聲明異議者，視為
      有前項之同意，刑事訴訟法第一百五十九條第一項、第一
      百五十九條之五分別定有明文。查，本案所據以認定事實
      之證據，部分屬傳聞證據，惟檢察官、被告及其選任辯護
      人均未於本院言詞辯論終結前聲明異議，本院審酌該等言
      詞或書面陳述作成之情況，並無非出於任意性或不正取供
      ，或違法或不當情事，且客觀上亦無不可信之情況，堪認
      為適當，依刑事訴訟法第一百五十九條之五第二項規定，
      均得作為證據，先予敘明。
五、經查：
（一）被告係瑞普公司、蒂蒂司公司負責人，員工即告訴人林心
      玲、蔡依婷、紀沛名、張華蓓所領取之月薪資總額（包括
      基本薪、獎金、津貼及其他任何名義之經常性給與）均在
      二萬元以上。又（１）告訴人林心玲勞工保險之投保薪資
      ，以瑞普公司為投保單位，於九十二年三月五日加保時，
      投保薪資為三萬零三百元，於九十四年十一月七日退保；
      以蒂蒂司公司為投保單位，於九十五年十一月二十九日加
      保時，投保薪資為一萬六千五百元，於九十六年七月一日
      薪調，投保薪資調整為一萬七千二百八十元，於九十七年
      六月九日退保；（２）告訴人蔡依婷勞工保險之投保薪資
      ，以蒂蒂司公司為投保單位，於自九十五年八月二日加保
      時，投保薪資為三萬零三百元，於九十五年十二月一日薪
      調，投保薪資調整為一萬六千五百元，於九十六年六月四
      日退保；（３）告訴人紀沛名勞工保險之投保薪資，以蒂
      蒂司公司為投保單位，於九十三年八月三日加保時，投保
      薪資為三萬零三百元，於九十五年十月一日薪調，投保薪
      資調整為一萬六千五百元，於九十六年七月一日薪調，投
      保薪資調整為一萬七千二百八十元，於九十七年七月二十
      一日退保；（４）告訴人張華蓓勞工保險之投保薪資，以
      瑞普公司為投保單位，於九十二年六月二十八日加保時，
      投保薪資為三萬零三百元，於九十五年九月一日退保，復
      於九十六年六月二十五日加保時，投保薪資為一萬六千五
      百元，於九十六年七月一日薪調，投保薪資調整為一萬七
      千二百八十元，於九十七年六月九日退保等事實，業據被
      告於警詢、偵查及本院審理時坦承不諱，核與告訴人林心
      玲、蔡依婷、紀沛名、張華蓓於警詢、偵查及本院審理時
      證述情節相符，並有公司及分公司基本資料查詢（明細）
      、告訴人林心玲所得薪資表、告訴人蔡依婷所得薪資表、
      告訴人紀沛名所得薪資表、告訴人張華蓓所得薪資表、勞
      工保險被保險人投保資料表（明細）、彰化商業銀行股份
      有限公司林心玲活期儲蓄存款（綜存戶）帳戶存摺影本、
      彰化商業銀行股份有限公司紀沛名活期儲蓄存款（綜存戶
      ）帳戶存摺影本、臺北富邦商業銀行股份有限公司雙和分
      行蔡依婷帳戶存摺內頁影本、紀沛名存摺內頁影本、林心
      玲九十六年五月份薪資條、林心玲九十六年六月份薪資條
      、林心玲九十六年七月份薪資條、林心玲九十六年八月份
      薪資條、林心玲九十六年九月份薪資條、林心玲九十六年
      十月份薪資條、林心玲九十六年十一月份薪資條、林心玲
      九十六年十二月份薪資條、林心玲九十七年一月份薪資條
      、林心玲九十七年二月份薪資條、林心玲九十七年三月份
      薪資條、紀沛名九十六年五月份薪資條、紀沛名九十六年
      六月份薪資條、紀沛名九十六年七月份薪資條、紀沛名九
      十六年八月份薪資條、紀沛名九十六年九月份薪資條、紀
      沛名九十六年十月份薪資條、紀沛名九十六年十一月份薪
      資條、紀沛名九十六年十二月份薪資條、紀沛名九十七年
      一月份薪資條、紀沛名九十七年二月份薪資條、紀沛名九
      十七年三月份薪資條、紀沛名九十七年四月份薪資條、紀
      沛名九十七年五月份薪資條、張華蓓九十六年六月份薪資
      條、張華蓓九十六年七月份薪資條、張華蓓九十六年八月
      份薪資條、張華蓓九十六年九月份薪資條、張華蓓九十六
      年十月份薪資條、張華蓓九十六年十一月份薪資條、張華
      蓓九十六年十二月份薪資條、張華蓓九十七年一月份薪資
      條、張華蓓九十七年二月份薪資條、張華蓓九十七年三月
      份薪資條、張華蓓九十七年四月份薪資條、有限公司變更
      登記表、勞保網路申辦作業被保險人投保資料（查詢）、
      勞工保險局九十八年十二月二十八日保承資字第○九八一
      ○四九八四二○號函及其檢附勞工保險被保險人投保資料
      表（明細）等件在卷可稽，應堪認定。
（二）告訴人林心玲於九十八年四月三十日警詢時固供稱：伊原
      本為黃耀真開設之蒂蒂司公司擔任銷售人員，無固定薪資
      ，以業績而定，約為銷售業績一成為伊的薪資，每月大約
      五至六萬元左右，任職期間為九十五年十一月至九十七年
      六月止，並由瑞普公司幫伊加入勞健保，後來於九十六年
      七月開始，瑞普公司為節省公司勞保費用，幫伊投保時，
      填寫每月薪資為一萬六千五百元至一萬七千二百八十元，
      後來伊離職才發現此事，瑞普公司每月為伊申報之薪資為
      一萬七千二百八十元，實際上伊領取之金額為三萬至五萬
      元不等等語；告訴人蔡依婷於九十八年五月七日警詢時先
      供稱：伊原本為黃耀真開設之蒂蒂司公司擔任銷售人員，
      無固定薪資，以業績而定，約為銷售業績一成為伊的薪資
      ，每月大約五至六萬元左右，任職期間為九十五年九月至
      九十六年六月止，並由蒂蒂司公司幫伊加入勞健保，後來
      伊於九十六年七月開始發現蒂蒂司公司為節省公司勞保費
      用，幫伊投保時，填寫每月薪資為一萬六千五百元至一萬
      七千二百八十元，伊當時有向公司反應，但公司回復如果
      不想作，就離職，蒂蒂司公司每月為伊申報之薪資為一萬
      七千二百八十元，實際上伊領取之金額為三萬至八萬元不
      等等語；復於九十八年六月三十日偵查中以證人身分到庭
      證稱：伊是在蒂蒂司公司任職，伊是門市銷售，地點不一
      定，伊領的錢跟伊提出的表格相同，公司匯款到伊彰化銀
      行板橋分行的帳戶等語。告訴人紀沛名於九十八年四月三
      十日警詢時先供稱：伊原本為黃耀真開設之蒂蒂司公司擔
      任銷售人員，無固定薪資，以業績而定，約為銷售業績一
      成為伊的薪資，每月大約五至六萬元左右，任職期間為九
      十三年八月至九十七年五月止，並由蒂蒂司公司幫伊加入
      勞健保，後來伊於九十六年七月開始發現蒂蒂司公司為節
      省公司勞保費用，幫伊投保時，填寫每月薪資為一萬六千
      五百元至一萬七千二百八十元，伊當時有向公司反應，但
      公司回復如果不想作，就離職，蒂蒂司公司每月為伊申報
      之薪資為一萬七千二百八十元，實際上伊領取之金額為三
      萬至八萬元不等等語；復於九十八年六月三十日偵查中以
      證人身分證稱：伊在蒂蒂司公司任職，伊是門市作服飾銷
      售，門市地點不一定，若門市賣五十萬元的服飾出去就抽
      一成，再另外扣百分之五的稅。每月所領的薪資跟伊提出
      的表格是一樣的，是由公司直接匯到伊彰化銀行城內分行
      的帳戶，每月十五日都是一次匯足。伊記得是九十五年或
      九十六年六、七月間得知自己的投保薪資金額與實際支領
      不符，公司有開會說可能會調降投保，因為公司還要幫伊
      多付百分之六，原本不是那麼多，伊一進公司時，就是相
      符的，但是因為勞退新制，所以有開會說要調降，大家都
      不同意，但是公司的意思就是不同意就解雇等語。告訴人
      張華蓓於九十八年四月三十日警詢時先供稱：伊原本為黃
      耀真開設之瑞普公司擔任銷售人員，無固定薪資，以業績
      而定，約為銷售業績一成為伊的薪資，每月大約五至六萬
      元左右，任職期間為九十六年六月至九十七年六月止，並
      由瑞普公司幫伊加入勞健保，後來伊發現瑞普公司為節省
      公司勞保費用，幫伊投保時，所填寫每月薪資一萬六千五
      百元至一萬七千二百八十元，實際上伊領取之金額為三萬
      至十二萬元不等，後來伊離職才發現此事等語；復於九十
      八年六月三十日偵查中以證人身分證稱：伊是在瑞普公司
      任職，伊是門市銷售人員，伊都是固定在新店，伊的薪水
      也是做多少業績抽一成，再另外扣百分之五，伊每月所領
      的錢跟伊提出的表格相同，是由公司直接匯到伊彰化銀行
      新店分行的帳戶等語。然查，告訴人林心玲、蔡依婷、紀
      沛名、張華蓓之勞工保險投保薪資於附表一至四所示日期
      並無任何申報加保、投保金額調整、退保之紀錄一節，有
      卷附勞保網路申辦作業被保險人投保資料（查詢）、勞工
      保險局九十八年十二月二十八日保承資字第○九八一○四
      九八四二○號函及其檢附勞工保險被保險人投保資料表（
      明細）等件可證，是被告自無於附表一至四所示特定日期
      為行使業務登載不實文書之行為可言。
（三）復查，告訴人林心玲、紀沛名、張華蓓勞工保險之投保薪
      資均於九十六年七月一日調整為一萬七千二百八十元，已
      如前述，惟觀之勞工保險局九十八年七月七日保承資字第
      ○九八一○二五一二九○號函載明：「……二、依據行政
      院勞工委員會九十六年六月二十五日勞保二字第○九六○
      一四○二七八號令修正發布，自九十六年七月起勞工保險
      投保薪資基本工資調整為一萬七千二百八十元。（一）查
      林心玲君於九十六年七月一日之投保薪資係由本局逕行調
      整為一萬七千二百八十元至九十七年六月九日退保。（二
      ）查蒂蒂司服飾有限公司於九十五年八月二日申報蔡依婷
      君加保之投保薪資為三萬零三百元，嗣於九十五年十一月
      二十九日申報調降蔡君投保薪資為一萬六千五百元，並自
      九十五年十二月一日生效至九十六年六月四日退保……。
      （三）查紀沛名君於九十六年七月一日之投保薪資係由本
      局逕行調整為一萬七千二百八十元至九十七年七月二十一
      日退保。（四）查張華蓓君於九十六年七月一日之投保薪
      資係由本局逕行調整為一萬七千二百八十元至九十七年六
      月二十七日退保……」等語；又勞工保險局九十八年七月
      二十三日保承資字第○九八六○四六五五八○號函載明：
      「……有關『本局逕行調整』為何意乙節，查行政院九十
      六年六月八日院臺勞字第○九六○○八六九三九號函核定
      基本工資自九十六年七月一日起，調高為每月新臺幣一萬
      七千二百八十元。另行政院勞工委員會九十六年六月二十
      五日勞保二字第○九六○一四○二七八號令修正『勞工保
      險投保薪資分級表』並自九十六年七月一日施行……故依
      照新修訂的分級表，十六歲以上勞工，除部分工時人員以
      外，其月投保薪資不得低於一萬七千二百八十元。茲為保
      障勞工權益，本局乃將年滿十六歲以上月投保薪資元為一
      萬五千八百四十元及一萬六千五百元的被保險人，自九十
      六年七月一日起逕行調整為一萬七千二百八十元，此係配
      合基本工資調整所辦理之逕行調整作業。」等語，參以卷
      附勞工保險局九十八年七月七日保承資字第○九八一○二
      五一二九○號函所檢附勞工保險投保薪資調整表全民健康
      保險投保金額調整表〈※勞工退休金提繳工資調整表〉、
      勞工保險局九十八年七月二十三日保承資字第○九八六○
      四六五五八○號函所檢附行政院九十六年六月八日院臺勞
      字第○九六○○八六九三九號函、行政院勞工委員會九十
      六年六月二十五日勞保二字第○九六○一四○二七八號令
      等件，足認告訴人林心玲、紀沛名、張華蓓於九十六年七
      月一日之投保薪資均調整為一萬七千二百八十元，並非被
      告所為，而係勞工保險局配合基本工資調整所辦理之逕行
      調整作業，自難認被告此部分有何業務登載不實文書或行
      使業務登載不實文書罪嫌可言。
（四）又查，告訴人林心玲、蔡依婷、紀沛名、張華蓓於九十二
      年三月五日、九十五年十一月二十九日、九十五年八月二
      日、九十三年八月三日及九十六年六月二十五日加保勞工
      保險時，投保薪資分別填載為三萬零三百元及一萬六千五
      百元等情，亦如前述，惟查，告訴人林心玲、蔡依婷、紀
      沛名、張華蓓於警詢、偵查及本院審理時均證稱：渠等並
      無固定薪資，而以銷售業績一成為伊的薪資等語甚明，參
      酌卷附勞工保險投保薪資分級表所示，告訴人林心玲、蔡
      依婷、紀沛名、張華蓓於前開時間加保時，其每月收入並
      不固定，亦無最近三個月之平均收入可言，則瑞普公司、
      蒂蒂司公司以三萬零三百元或最低月投保薪資一萬六千五
      百元為渠等投保，難認與法有違。再者，勞工保險局九十
      八年六月十八日保承新字第○九八一○二一八六七○號函
      記載：「……二、依照規定，勞工之投保薪資應按其薪資
      總額，以勞動基準法第二條第三款規定之工資為準，即勞
      工因工作而獲得之報酬，包括工資、薪金及按計時、計日
      、計月、計件、以現金或實物等方式給付之獎金、津貼及
      其他任何名義之經常性給與均屬之；其每月收入不固定者
      ，以最近三個月收入之平均為準。再依這「勞工保險投保
      薪資分級表」規定等級之金額申報。此係強制規定，非得
      由投保單位或被保險人自由增減。被保險人支薪資，如在
      當年二月至七月間有調整時，投保單位至遲應於當年八月
      底前將調整後之月投保薪資通知本局；如在當年八月至次
      年一月間有調整時，至遲應於次年二月底前通知本局，其
      調整均自通知之次月一日生效。三、準此，被保險人每月
      薪資如不固定，應以最近三個月收入之平均為準，再依投
      保薪資分級表之規定，於限期內申報調整投保薪資，另符
      合「勞務對價」性質之工資，不論名目為何，均應計入月
      薪資總額申報勞（就）投保薪資。四、本案相關法令規定
      如下：（一）依照勞工保險條例第十四條及其施行細則第
      二十七條規定，勞工投保薪資應按其月薪資總額，以勞動
      基準法第二條第三款規定之工資為準，即勞工因工作而獲
      得之報酬，包括工資、薪金及按計時、計日、計月、計件
      以現金或實物等方式給付之獎金、津貼及其他任何名義之
      經常性給與均屬之。其每月收入不固定者，以最近三個月
      收入之平均為準，再依「勞工保險投保薪資分級表」規定
      之金額填報。另依同條例第七十二條第二項規定，投保單
      位違背本條例規定，將投保薪資金額以多報少或以少報多
      者，自事實發生之日起，按其短報或多報之保險費金額，
      處以二倍罰鍰，並追繳其溢領給付金額。勞工因此所受損
      失，應由投保單位賠償之。又依照就業保險法第四十條規
      定，本保險之月投保薪資投保薪資調整，除本法另有規定
      外，準用勞工保險條例及其相關規定辦理。……」等語甚
      明，故縱使瑞普公司、蒂蒂司公司未依規定依告訴人林心
      玲、蔡依婷、紀沛名、張華蓓之薪資按期調整渠等勞工保
      險投保金額，揆諸前揭說明，亦僅係投保單位應依勞工保
      險條例第七十二條第二項規定，自事實發生之日起，按其
      短報或多報之保險費金額，處以二倍罰鍰，並追繳其溢領
      給付金額；勞工因此所受損失，應由投保單位賠償之問題
      ，非能憑此遽認瑞普公司、蒂蒂司公司人員或被告有何行
      使業務登載不實文書可言。
（五）再查，告訴人蔡依婷、紀沛名勞工保險之投保薪資分別於
      九十五年十二月一日、十月一日調降為一萬六千五百元一
      節，已如前述。證人莊儀莉即瑞普公司與蒂蒂司公司會計
      師於九十八年六月三十日偵查中固證稱：瑞普公司跟蒂蒂
      司公司員工申報投保薪資的事情不是伊處理的，公司的會
      計直接寄到勞保局的，這是黃耀真委託中華勞基來做的等
      語；而證人即瑞普公司前任會計廖霈儀於本院九十九年六
      月二十五日審判期日中亦以證人身分到庭證稱：伊等在採
      用中華勞基顧問公司之前，幫門市小姐投保勞保是以實際
      金額投保就是三萬零三百元；中華勞基顧問公司說他們有
      另一個配套，也是合法的，可以降低勞健保，員工享受的
      權利不會減少。伊等提供每個小姐的薪水、個人資料、身
      分證、出生年月日，要做壽險團保資料給中華勞基顧問公
      司，剩下就是中華勞基顧問公司去處理。伊等與中華勞基
      簽約後，員工投保勞健保是伊等給中華勞基顧問公司員工
      的姓名、年籍及實際金額等資料，由中華勞基顧問公司幫
      伊等填載投保金額後去申報。中華勞基對瑞普和蒂蒂司公
      司員工投保之金額，在其實際遞件投保前，不會把實際投
      保金額發函給瑞普和蒂蒂司公司知曉等語。惟查，證人李
      愛迪於本院九十九年六月二十五日審判期日中以證人身分
      到庭證稱：伊曾於九十四年八月到九十四年十一月八日左
      右，在瑞普和蒂蒂司公司任職，擔任顧問，任職期間有代
      表瑞普、蒂蒂司公司和中華勞基顧問公司洽談簽約事宜，
      依照蒂蒂司公司和中華勞基顧問公司雙方協議契約內容，
      在簽約後，瑞普和蒂蒂司公司員工勞健保投保事務整個是
      中華勞基規劃的，伊等還是有選擇和決定的權利，最後還
      是應該由公司人事廖霈儀去負責投保等語；證人羅啟祥即
      中華勞基顧問股份有限公司行政部協理於九十八年七月十
      三日偵查中證稱：瑞普、蒂蒂司公司跟勞工協商後提供資
      料給伊等的，伊等是依據他們給伊等的資料去做處理的，
      伊等沒有告訴人瑞普、蒂蒂司公司他們員工投保薪資不確
      定時，該如何決定投保薪資，就伊所知，告訴人有五位，
      其中兩位紀沛名、蔡依婷伊等有找到資料，但其他的是他
      們自己送件的，他們自己送件跟伊等送件的大小章是不一
      樣的等語。證人即中華勞基顧問公司執案客服部門人員林
      瑞龍於本院九十九年六月二十五日審判期日中以證人身分
      到庭證稱：伊等發現在同個門市，同職務的門市小姐，會
      因為自己承攬的技巧高明收入不一，無法用一般僱用關係
      以工時換成收入的部分，所以伊等就跟瑞普和蒂蒂司公司
      建議說因為人事小姐有早上就來顧店，比較貼近勞基法上
      的僱傭關係，看起來不像是全部承攬。但他的收入卻和他
      的賣衣服的承攬的件數有關，所以伊等提供僱傭和承攬混
      合型的契約，建議門市人員都沒有成交任何賣衣服還是要
      給基本工資一萬七千二百八十元，再另外加計銷售衣服的
      承攬報酬，用基本工資去投保，其他部分在承攬報酬要有
      明確的區分。瑞普和蒂蒂司公司確認（公司門市人員投保
      勞健保資料）後，伊等幫他們送件的，實際上決定瑞普和
      蒂蒂司公司各門市人員投保薪資額之人員是瑞普和蒂蒂司
      公司的人等語明確。參酌中華勞基顧問股份有限公司九十
      五年九月二十七日寄送蒂蒂司公司函上載明「貴公司蒂蒂
      司服飾有限公司九月勞保薪調處理已執案完成（資料如下
      ），預定於九月底前送件勞保局調降審核，預定十月一號
      調降生效，如貴公司有申報勞保網路申辦功能應可於十月
      二十五號後網路查詢到薪調異動，如無應可於九十五年十
      一月收到九十五年十月繳費通知時會同時收到薪調異動表
      。……如確認調整名單無誤，煩請簽名或用印確認後傳真
      至薪設部專用傳真二七三九—一三○四中華勞基薪設部」
      等語，而中華勞基顧問股份有限公司九十五年十一月十四
      日寄送蒂蒂司公司函上亦載明「貴公司蒂蒂司服飾有限公
      司十一月勞健保勞退薪調處理已執案完成（資料如下），
      預定於十一月底前送件勞保局調降審核，預定十二月一號
      調降生效，如貴公司有申報勞健保網路申辦功能應可於十
      二月二十五號後網路查詢到薪調異動，如無應可於九十六
      年一月收到九十五年十二月繳費通知時會同時收到薪調異
      動表。……如確認調整名單無誤，煩請簽名或用印確認後
      傳真至薪設部專用傳真二七三九—一三○四中華勞基薪設
      部」等語，足認瑞普公司、蒂蒂司公司員工勞工保險投保
      薪資仍為瑞普公司、蒂蒂司公司所決定，是被告前開辯稱
      ：伊公司係相信中華勞基顧問公司建議，且係由中華勞基
      顧問公司為其申報員工勞健保事宜云云，洵不足採。
（六）且查，證人李愛迪於本院九十九年六月二十五日審判期日
      中以證人身分到庭證稱：伊曾於九十四年八月到九十四年
      十一月八日左右，在瑞普和蒂蒂司公司任職，擔任顧問，
      任職期間有代表瑞普、蒂蒂司公司和中華勞基顧問公司洽
      談簽約事宜，因為那時候老闆和老闆娘都在大陸，希望有
      人可以幫他們管理，就不需要一直飛行，伊和老闆娘是舊
      識，而且伊以前有開過公司，老闆娘覺得管理的原則相通
      ，所以請伊來做制度的重整。瑞普公司的經營方式和一般
      公司不同，服飾店的小姐是獎金制度，獎金制度是每個月
      依成績而不同的，可是公司付出的成本是每個月都一樣，
      當初這樣管理的時候，在管理小姐這塊感覺公司付出很大
      的成本，伊瞭解公司情形後，覺得跟伊以前公司很像，而
      伊以前的公司是由中華勞基顧問公司來幫伊等作這樣的服
      務，伊覺得中華勞基顧問公司幫伊以前的公司做的服務，
      對公司幫助很大，所以主動和中華勞基聯繫，在伊代表瑞
      普和蒂蒂司公司和與中華勞基顧問公司洽談過程中，有時
      候他們會來公司，廖霈儀或以前的許副總有一起洽談，廖
      霈儀也會提出問題，伊也有與周蓉珍就中華勞基協助瑞普
      或蒂蒂司公司規劃勞健保事務方面做過討論，但伊和黃耀
      真沒有就中華勞基協助瑞普或蒂蒂司公司規劃勞健保事務
      方面討論過。中華勞基幫伊等整合後，公司在管理上成本
      可以比較有效的運用，對小姐來說也比較公平，伊等覺得
      中華勞基顧問公司可以對公司有很大的幫助，伊和老闆娘
      周蓉珍報告後，決定要與中華勞基顧問公司簽顧問約，並
      不是由伊決定要和中華勞基顧問公司簽約的。老闆雖然是
      黃耀真，但因為伊進公司的時候，所有的事情是老闆娘在
      負責的，她在大陸的時候，伊都是透過傳真和電話和她聯
      絡的，所以伊是向老闆娘周蓉真報告，伊有與周蓉珍就中
      華勞基協助瑞普或蒂蒂司公司規劃勞健保事務方面做過討
      論，但伊和黃耀真沒有就中華勞基協助瑞普或蒂蒂司公司
      規劃勞健保事務方面討論過。在伊代表瑞普和蒂蒂司公司
      和中華勞基顧問公司洽談過程中，黃耀真有回臺灣，有來
      公司整理花圃。但是不管公司的事情，伊不知道他回臺灣
      做什麼。依照蒂蒂司公司和中華勞基顧問公司雙方協議契
      約內容，在簽約後，瑞普和蒂蒂司公司員工勞健保投保事
      務整個是中華勞基規劃的，伊等還是有選擇和決定的權利
      ，最後還是應該由公司人事廖霈儀去負責投保，而在中華
      勞基規劃瑞普和蒂蒂司公司員工投保事項後，伊和老闆娘
      周蓉珍電話聯絡的時候，伊有大概就中華勞基顧問公司規
      劃內容跟周蓉珍報告，但沒有將中華勞基顧問公司規劃的
      內容傳真給周蓉珍審閱，她就說好，依照規劃這樣去做，
      所以是老闆娘周蓉珍決定依照中華勞基規劃的內容直接投
      保的等語；證人即瑞普公司前任會計廖霈儀於本院九十九
      年六月二十五日審判期日中以證人身分到庭證稱：門市小
      姐的薪水是以他們實際的營收去讓他們抽成。每天他們都
      會賣衣服，以賣幾件，一個月後去計算，乘以百分之十再
      扣除一成的稅務。伊等在採用中華勞基顧問公司之前，幫
      門市小姐投保勞保是以實際金額投保就是三萬零三百元；
      中華勞基顧問公司說他們有另一個配套，也是合法的，可
      以降低勞健保，員工享受的權利不會減少。伊等提供每個
      小姐的薪水、個人資料、身分證、出生年月日，要做壽險
      團保資料給中華勞基顧問公司，剩下就是中華勞基顧問公
      司去處理。伊公司門市小姐上下班需要打卡，如果門市小
      姐遲到，要看遲到多久，因為伊等之前全勤有給獎金，如
      果遲到一分鐘好像扣十元，還是多少。門市小姐如果無法
      上班，要和當下負責的業務打電話請假，基本上業務都會
      答應小姐請假，沒有不答應，如果調度不來，還是可以說
      不讓小姐請假。伊等與中華勞基簽約後，員工投保勞健保
      是伊等給中華勞基顧問公司員工的姓名、年籍及實際金額
      等資料，由中華勞基顧問公司幫伊等填載投保金額後去申
      報。中華勞基對瑞普和蒂蒂司公司員工投保之金額，在其
      實際遞件投保前，不會把實際投保金額發函給瑞普和蒂蒂
      司公司知曉，證人林瑞龍庭呈之中華勞基函文，伊是在中
      華勞基代瑞普和蒂蒂司公司投保後看到，中華勞基顧問公
      司會ｍａｉｌ給伊，伊有給愛迪看過，黃總沒有看過，他
      才不管等語；證人林瑞龍於本院同一審判期日中亦證稱：
      伊等當初接到這個客戶之後，有和瑞普和蒂蒂司公司承辦
      人李愛迪聯絡，後來又有換承辦人，伊等提供僱傭和承攬
      混合型的契約，建議門市人員都沒有成交任何賣衣服還是
      要給基本工資一萬七千二百八十元，再另外加計銷售衣服
      的承攬報酬，用基本工資去投保，其他部分在承攬報酬要
      有明確的區分；伊只有接觸過李愛迪，伊等的薪資設計部
      門有接觸瑞普和蒂蒂司公司的廖小姐等語；而證人即承作
      中華勞基顧問公司外包業務之冠美會計事務所員工楊慈韻
      於本院九十九年六月二十五日審判期日中亦以證人身分到
      庭證稱：伊會以中華勞基顧問公司的身分去瞭解瑞普和蒂
      蒂司公司的狀況後，交給中華勞基顧問公司去規劃，中華
      勞基顧問公司擬定好制式的合約，伊再轉給瑞普和蒂蒂司
      公司。伊一開始是和瑞普和蒂蒂司公司的顧問李愛迪小姐
      進行洽談，後來伊接觸過蒂蒂司公司很多人，譬如人事廖
      霈儀、會計小姐等語，則被告是否知悉甚且授意該公司人
      員依中華勞基顧問公司建議，於九十五年十二月一日、十
      月一日將告訴人蔡依婷、紀沛名之勞工保險投保薪資分別
      調降為一萬六千五百元之行為，即非無疑。
（七）末查，證人即被告之配偶周蓉珍於本院九十九年九月三日
      審判期日中到庭證稱：瑞普公司及蒂蒂司公司名義負責人
      是黃耀真，但是他都沒有在管事，都是伊在處理，瑞普公
      司和蒂蒂司公司銷售的服飾是伊去大陸跟工廠訂購的，伊
      再去驗貨拿回來的。伊九十年以後開始待在大陸蘇 州帶
      小孩，人都不在臺灣，但是公司的副總會傳真或是打電話
      告知伊，伊對公司業務執行有決定權。被告是八十六年去
      大陸工作，就是買房地產，就在大陸亂跑，沒有從事關於
      服飾的工作。公司投保勞健保的業務是伊等公司人事或會
      計負責，但是都會經過副總。九十五年一月到九十七年六
      月公司副總是許翔富，許翔富快離職前，李愛迪就進公司
      當副總，李愛迪剛進入公司的時候說伊等報三萬零三百元
      是不合理的，所以就介紹中華勞基顧問公司幫伊等作薪資
      的這一塊，李愛迪有告訴伊中華勞基顧問公司建議將瑞普
      公司和蒂蒂司公司旗下銷售人員投保勞健保之金額降低，
      伊說如果他們是專業的，就這樣做，所以最後是伊決定和
      中華勞基顧問公司簽約的。因為被告都不管，伊不記得在
      伊決定要讓中華勞基顧問公司為瑞普公司和蒂蒂司公司提
      供服務之前有無跟被告講等語明確，是被告辯稱：因為伊
      都待在大陸，沒有管臺灣的事情，都是伊太太處理公司事
      情的，伊對本案不知情等語，尚屬可採。
（八）綜上，被告辯稱因為伊都待在大陸，沒有管臺灣的事情，
      都是伊太太處理公司事情的，伊對本案不知情等語，尚可
      採信。本件並無積極證據足以證明被告有何行使業務登載
      不實文書之行為，自難以刑法第二百十六條、第二百十五
      條之行使業務登載不實文書罪論處。
六、綜上所述，本件依公訴人所舉之證據與所指出之證明方法尚
    未足使本院確信被告有公訴人所指上開行使業務登載不實文
    書犯行，而有合理之懷疑。此外，復查無其他積極確切證據
    足證被告確有公訴人所指之行使業務登載不實文書行為，依
    照前開說明，不能證明被告犯罪，自應為被告無罪之諭知。
據上論斷，應依刑事訴訟法第二百八十四條之一、第三百零一條
第一項，判決如主文。
本案經檢察官吳宇青到庭執行職務
中    華    民    國   100    年    7     月    29    日
                          臺灣臺北地方法院刑事第六庭
                              法      官  雷淑雯
以上正本證明與原本無異。
如不服本判決，應於收受送達後十日內向本院提出上訴書狀，並
應敘述具體理由；其未敘述上訴理由者，應於上訴期間屆滿後二
十日內向本院補提理由書（均須按他造當事人之人數附繕本）「
切勿逕送上級法院」。告訴人或被害人如對於本判決不服者，應
具備理由請求檢察官上訴，其上訴期間之計算係以檢察官收受判
決正本之日期為準。
                              書  記  官  蕭君卉
中    華    民    國   100    年    7     月    29    日
附表一：告訴人林心玲所得薪資表
┌──────────┬──────────┬─────────┐
│    日        期    │ 實 際 所 得 薪 資  │申 報 所 得 薪 資 │
│                    │（  新   臺   幣  ）│（  新  臺  幣  ）│
├──────────┼──────────┼─────────┤
│九十六年七月十六日  │四萬六千零十七元    │一萬七千二百八十元│
├──────────┼──────────┼─────────┤
│九十六年八月十五日  │五萬一千三百九十五元│一萬七千二百八十元│
├──────────┼──────────┼─────────┤
│九十六年九月十七日  │四萬零六百八十四元  │一萬七千二百八十元│
├──────────┼──────────┼─────────┤
│九十六年十月十五日  │五萬二千二百十元    │一萬七千二百八十元│
├──────────┼──────────┼─────────┤
│九十六年十一月十五日│四萬三千二百六十九元│一萬七千二百八十元│
├──────────┼──────────┼─────────┤
│九十六年十二月十七日│三萬三千九百四十二元│一萬七千二百八十元│
├──────────┼──────────┼─────────┤
│九十七年一月十五日  │四萬八千四百八十九元│一萬七千二百八十元│
├──────────┼──────────┼─────────┤
│九十七年二月十五日  │三萬六千六百九十二元│一萬七千二百八十元│
├──────────┼──────────┼─────────┤
│九十七年三月十七日  │四萬八千九百三十八元│一萬七千二百八十元│
├──────────┼──────────┼─────────┤
│九十七年四月十五日  │五萬一千四百零二元  │一萬七千二百八十元│
├──────────┼──────────┼─────────┤
│九十七年五月十五日  │二萬六千八百四十五元│一萬七千二百八十元│
├──────────┼──────────┼─────────┤
│九十七年六月十六日  │二萬四千八百零二元  │一萬七千二百八十元│
└──────────┴──────────┴─────────┘
附表二：告訴人蔡依婷所得薪資表
┌──────────┬──────────┬─────────┐
│    日        期    │ 實 際 所 得 薪 資  │申 報 所 得 薪 資 │
│                    │（  新   臺   幣  ）│   （新臺幣）     │
├──────────┼──────────┼─────────┤
│九十五年九月十五日  │三萬一千七百八十三元│三萬零三百元      │
├──────────┼──────────┼─────────┤
│九十五年十月十六日  │五萬四千四百三十七元│三萬零三百元      │
├──────────┼──────────┼─────────┤
│九十五年十一月十五日│八萬零三百六十一元  │三萬零三百元      │
├──────────┼──────────┼─────────┤
│九十五年十二月十五日│三萬一千七百十七元  │一萬六千五百元    │
├──────────┼──────────┼─────────┤
│九十六年一月十五日  │三萬六千九百八十七元│一萬六千五百元    │
├──────────┼──────────┼─────────┤
│九十六年二月十五日  │三萬零五百五十元    │一萬六千五百元    │
├──────────┼──────────┼─────────┤
│九十六年三月十五日  │三萬四千九百八十一元│一萬六千五百元    │
├──────────┼──────────┼─────────┤
│九十六年四月十六日  │七萬三千九百六十七元│一萬六千五百元    │
├──────────┼──────────┼─────────┤
│九十六年五月十五日  │四萬三千四百四十二元│一萬六千五百元    │
├──────────┼──────────┼─────────┤
│九十六年六月十五日  │二萬五千二百三十四元│一萬六千五百元    │
└──────────┴──────────┴─────────┘
附表三：告訴人紀沛名所得薪資表
┌──────────┬──────────┬─────────┐
│    日        期    │ 實 際 所 得 薪 資  │申 報 所 得 薪 資 │
│                    │（  新   臺   幣  ）│   （新臺幣）     │
├──────────┼──────────┼─────────┤
│九十六年七月十六日  │三萬三千四百三十六元│一萬七千二百八十元│
├──────────┼──────────┼─────────┤
│九十六年八月十五日  │四萬六千二百三十九元│一萬七千二百八十元│
├──────────┼──────────┼─────────┤
│九十六年九月十七日  │三萬四千零九十五元  │一萬七千二百八十元│
├──────────┼──────────┼─────────┤
│九十六年十月十五日  │八萬四千九百零一元  │一萬七千二百八十元│
├──────────┼──────────┼─────────┤
│九十六年十一月十五日│四萬五千五百七十五元│一萬七千二百八十元│
├──────────┼──────────┼─────────┤
│九十六年十二月十七日│二萬五千六百六十六元│一萬七千二百八十元│
├──────────┼──────────┼─────────┤
│九十七年一月十五日  │四萬九千六百零六元  │一萬七千二百八十元│
├──────────┼──────────┼─────────┤
│九十七年二月十五日  │五萬零四百零四元    │一萬七千二百八十元│
├──────────┼──────────┼─────────┤
│九十七年三月十七日  │五萬七千九百五十六元│一萬七千二百八十元│
├──────────┼──────────┼─────────┤
│九十七年四月十五日  │五萬九千九百三十一元│一萬七千二百八十元│
├──────────┼──────────┼─────────┤
│九十七年五月十五日  │四萬六千六百九十一元│一萬七千二百八十元│
├──────────┼──────────┼─────────┤
│九十七年六月十六日  │二萬四千九百八十四元│一萬七千二百八十元│
└──────────┴──────────┴─────────┘
附表四：告訴人張華蓓所得薪資表
┌──────────┬──────────┬─────────┐
│    日        期    │ 實 際 所 得 薪 資  │申 報 所 得 薪 資 │
│                    │（  新   臺   幣  ）│   （新臺幣）     │
├──────────┼──────────┼─────────┤
│九十六年八月十五日  │六萬五千二百十九元  │一萬七千二百八十元│
├──────────┼──────────┼─────────┤
│九十六年九月十七日  │五萬三千三百三十五元│一萬七千二百八十元│
├──────────┼──────────┼─────────┤
│九十六年十月十五日  │十二萬三千九百二十四│一萬七千二百八十元│
│                    │元                  │                  │
├──────────┼──────────┼─────────┤
│九十六年十一月十五日│六萬九千零五十一元  │一萬七千二百八十元│
├──────────┼──────────┼─────────┤
│九十六年十二月十七日│四萬二千三百七十七元│一萬七千二百八十元│
├──────────┼──────────┼─────────┤
│九十七年一月十五日  │六萬四千零七十七元  │一萬七千二百八十元│
├──────────┼──────────┼─────────┤
│九十七年二月十五日  │三萬零七百七十三元  │一萬七千二百八十元│
├──────────┼──────────┼─────────┤
│九十七年三月十七日  │八萬零八十七元      │一萬七千二百八十元│
├──────────┼──────────┼─────────┤
│九十七年四月十五日  │八萬八千九百七十二元│一萬七千二百八十元│
├──────────┼──────────┼─────────┤
│九十七年五月十五日  │七萬六千七百四十元  │一萬七千二百八十元│
├──────────┼──────────┼─────────┤
│九十七年六月十六日  │四萬一千九百五十三元│一萬七千二百八十元│
└──────────┴──────────┴─────────┘